【裁判字號】    98,附民,61
【裁判日期】    980819
【裁判案由】    損害賠償
【裁判全文】
臺灣高等法院高雄分院刑事附帶民事訴訟判決
原      告  丙○○
被      告  甲○○
                    （現於臺灣高雄看守所羈押中）
上列被告因偽造文書等案件（98年度上訴字第779 號），經原告
提起附帶民事訴訟，請求損害賠償，本院判決如下：
    主  文
被告甲○○應給付原告新臺幣佰萬元，及自民國九十八年六月
三十日起，至清償日止，按週年利率百分之五計算之利息。
本判決於原告以新臺幣壹佰萬元供擔保後，得假執行。
    事實及理由
一、原告起訴主張：被告甲○○於民國97年11月初某日依報紙求
    職廣告，經真實姓名、年籍不詳，自稱為「老闆」之詐欺集
    團成年男子（下稱「老闆」）面試錄取，加入該詐騙集團，
    遂與「老闆」及該詐騙集團所屬之成年成員，共同基於意圖
    為自己不法所有之犯意聯絡，分別下列行為：
  (一)於97年11月4 日上午9 時許，先由該詐欺集團成員分別佯裝
    為中央健保局人員、「張文生」警員、「林坤凱」隊長及「
    黃河村」檢察官，打電話向原告偽稱：其健保卡遺失遭人冒
    名申請新卡，遭人冒用身分證租屋設立金控公司洗錢，如未
    於3 日內據實告知全部帳戶存款並領出交由檢方處理，將移
    送檢察官專案處理、提起公訴並羈押在看守所云云，致原告
    陷於錯誤，趕往金融機構提領新臺幣（下同）80萬元，依指
    示於97年12月8 日下午4 時許前往高雄縣茄萣鄉公所前等候
    。因被告甲○○配戴有臺灣高雄地方法院服務證，並向原告
    表示其係檢察官指派人員而行使之，原告不疑有他，將80萬
    元悉數交付予被告甲○○收受。
  (二)又於97年12月11日某時許，該詐騙集團接續由自稱「陳豐達
    」主任檢察官之成年男子撥打電話予原告，佯稱：其另在新
    加坡等地都有洗錢紀錄，須再予調查，要求其提領帳戶內定
    存220 萬元，否則將逕行起訴云云，致原告誤信為真而陷於
    錯誤，趕往金融機構提領220 萬元，於下午4 時許前往高雄
    縣茄萣鄉○○○ 段27號圖書館前等候。被告甲○○於同日下
    午4 時許，前往上開圖書館，並戴有前開服務證，向原告表
    示其係檢察官指派人員而行使之，原告不疑有他，將220 萬
    元悉數交付予被告甲○○收受。
  (三)嗣「老闆」認被告甲○○已可獨立作業，遂令其自行找尋司
    機從事收款工作，被告甲○○乃央請被告乙○○擔任其司機
    。被告乙○○見被告甲○○向他人收取大筆現金款項，且不
    願明確告知實際工作內容，可預見被告甲○○可能涉及不法
    ，即其有可能幫助詐欺集團不法收取他人款項及掩飾或隱匿
    重大犯罪所得財物，竟仍不悖其本意，基於幫助詐欺之不確
    定故意，擔任被告甲○○之司機。同年12月16日某時許，該
    詐騙集團又接續由自稱「陳豐達」主任檢察官之成年男子撥
    打電話予原告，循同前模式要求原告提領60萬元，於下午5
    時30分許至上開圖書館前交款云云。然原告已心生疑竇而告
    知其子曾清元，經曾清元報警後，依警方指示由原告依約前
    往上址等候詐欺集團成員。被告甲○○於接獲「老闆」電話
    指示後，由被告乙○○搭載抵達前揭圖書館前，被告甲○○
    單獨下車欲向原告收取60萬元之際，為埋伏員警當場逮捕，
    被告乙○○見狀即駕車逃逸，惟仍為現場埋伏員警察覺，進
    而攔停後予以逮捕，始查悉上情。本件被告甲○○既以詐術
    使原告陷於錯誤而詐取財物，致原告受有300 萬元之損失，
    依民法第184 條第1 項前段之規定，原告自得請求被告甲○
    ○就之負損害賠償責任等語。並聲明：被告甲○○應給付原
    告300 萬元，及自起訴狀繕本送達被告甲○○之翌日起至清
    償日止，按週年利率百分之5 計算之利息；並願供擔保，請
    准宣告假執行。
二、被告甲○○陳稱：伊承認有詐騙原告之事實，所以同意給付
    原告上開款項等語。
三、按附帶民事訴訟之判決，應以刑事訴訟判決所認定之事實為
    據，刑事訴訟法第500 條前段定有明文。本件原告主張被告
    甲○○對其有上揭詐欺取財之侵權行為，致其損失300 萬元
    之事實，業據本院以98年度上訴字第779 號刑事判決，判處
    被告甲○○罪刑在案，此有該判決可稽，是原告之主張自堪
    信為真實。
四、按「因故意或過失，不法侵害他人之權利者，負損害賠償責
    任。」民法第184 條第1 項前段定有明文。本件被告甲○○
    詐騙原告300 萬元得逞之事實，既經認明如上，則原告依諸
    前揭民法第184 條第1 項前段規定，請求被告甲○○賠償前
    開金額，自屬有據。從而，原告本於侵權行為法律關係，請
    求被告甲○○給付300 萬元，及自98年6 月30日（即起訴狀
    繕本送達被告甲○○之翌日）起，至清償日止，按週年利率
    百分5 計算之利息，即有理由，應予准許。
五、原告陳明願供擔保，請准為假執行之宣告，經核於法尚無不
    合，爰酌定相當之擔保金額准許之。
六、被告乙○○部分，嗣由本院另行審結。
七、結論：本件原告之訴為有理由，依刑事訴訟法第502 條第2
    項，判決如主文。
中    華    民    國    98    年    8     月    19    日
                  刑事第一庭    審判長法  官   翁慶珍
                                      法  官   莊崑山
                                      法  官   徐美麗
以上正本證明與原本無異。
被告甲○○對於本判決如不服，應於收受本判決後10日內向本院
提出上訴書狀，其未敘述上訴理由者，並得於提起上訴後10日內
向本院補提理由書狀（均須按他造當事人之人數附繕本）「切勿
逕送上級法院」，但非對刑事判決上訴時不得上訴。
中    華    民    國    98    年    8     月    19    日
                                      書記官   賴梅琴


司法院資訊處製作；財團法人民間司法改革基金會備份。
